【裁判字號】    89,上易,1727
【裁判日期】    891226
【裁判案由】    傷害等
【裁判全文】
臺灣高等法院臺南分院刑事判決               八十九年度上易字第一七二七號 Ｇ
      上  訴  人
      即  被  告  丙  ○  ○
右上訴人因傷害案件，不服臺灣嘉義地方法院八十九年度易字第二二一號中華民國八
十九年八月十七日第一審判決（起訴案號：臺灣嘉義地方法院檢察署八十九年度偵字
第一三七五號），提起上訴，本院判決如左：
      主      文
上訴駁回。
丙○○、甲○○、丁○○、乙○○均緩刑參年。
      事      實
一、甲○○曾於民國（下同）八十三年間因違反麻醉藥品管理條例案件，經法院判處
    有期徒刑六月確定，於同年四月十四日易科罰金執行完畢。丙○○、甲○○、乙○○三人係兄弟關係，丁○○則為前三人之堂弟，四人於八十九年二月五日上午
    十一時五十三分許，在嘉義縣水上鄉義興村番仔寮公墓，因丙○○所騎乘牌照號
    碼ＡＫＲ－○八○號機車與戊○○所駕駛管領使用，其上搭載己○○、庚○○等
    人之牌照號碼ＳＣ－二九八二號自小客車會車發生擦撞，引起雙方口角爭執。詎
    丙○○、甲○○、吳璁琦、乙○○等四人竟先基於共同損壞他人之物之犯意聯絡
    ，拍打該自小客車之板金，致該車左後方近車窗部分之板金凹陷，因而失去原有
    效用。待己○○下車察看時，丙○○、甲○○、丁○○、乙○○等四人另行基於
    共同傷害他人身體之概括犯意聯絡，由吳聰琦以手腳毆打己○○，復將其壓制在
    地，丙○○、甲○○、吳璁琦、乙○○等人復施以拳腳毆打。隨後乙○○再躍上
    該自小客車之引擎蓋上，以安全帽敲打該自小客車之引擎蓋，致該車引擎蓋近車
    頭處凹陷，亦失去原有效用。嗣戊○○下車亦遭丙○○、甲○○、丁○○、乙○○等四人共同以手腳毆打。致己○○受有腦震盪、右膝擦傷，戊○○受有腦震盪
    、腹痛等傷害，前開自小客車則受有上開凹損。
二、案經戊○○、己○○訴由嘉義縣警察局水上分局報告臺灣嘉義地方法院檢察署檢
    察官偵查起訴。
      理      由
一、訊據上訴人即被告丙○○、甲○○、丁○○、乙○○固均坦承於右揭時地與告訴
    人戊○○所駕駛自小客車會車發生擦撞，引起爭執等情不諱，惟均矢口否認有共
    同毆打被害人戊○○、己○○，並損壞前開自小客車之板金及引擎蓋等犯行，均
    辯稱：案發時因戊○○拿出拐杖鎖，因此發生拉扯，被告乙○○僅躍上該自小客
    車之引擎蓋上，並無以安全帽敲打該自小客車之引擎蓋云云。經查：右揭事實，
    業據被告等四人於原審審理中坦承不諱（見原審卷第二十七頁），核與被害人戊○○、己○○指訴情節一致，並經證人庚○○於偵查中證述無訛（見偵查卷第十
    二頁反面），復有被害人等二人於雙方發生衝突當日就醫之診斷證明書二紙、車
    輛毀損照片二紙及估價單一份附卷（見偵查卷第十五至十七頁、附民卷第七頁）
    可證。雖被告丁○○另提出診斷證明書乙紙（見原審卷第五十九頁），另辯稱：
    因病無力，不可能毆打損壞云云，惟觀上開證明書所載病名僅為「右手第三指骨
    髓炎」，且就診時間係於八十八年十二月份等情，以其患病部位僅係一指，且就
    診時間距本件案發之八十八年二月五日已屆二月之久，尚不足認定被告丁○○事
    發當日毫無以手腳施以毆打損壞之能力。此外，參酌被告甲○○於警訊時稱：「
    雙方各自下車理論，場面混亂，．．雙方發生扭打。」（見警卷第七頁反面訊問
    筆錄）；被告乙○○於原審偵審時亦謂：「我跳到對方引擎蓋上，是因為對方拿
    枴杖鎖。．．當時是看見被害人拿著枴杖鎖才拿著安全帽跳到對方引擎蓋上。」
    （見偵查卷第十三頁，原審卷第三十一頁訊問筆錄）；被告甲○○則稱：「我承
    認在拉扯時，可能有傷到被害人。．．當時雙方身體有接觸。．．拉扯時，我有
    碰觸到告訴人。」（見原審卷第三十一頁、第四十二頁）等情，堪認被告等四人
    與被害人等二人間確曾發生爭執拉扯及肢體衝突，並損及車輛，至為灼然。再酌
    以被害人二人與被告等四人發生肢體衝突當日之曾受有腦震盪之傷害，有前開診
    斷證明書可佐，衡諸腦部為人體要害，對之施以外力，苟稍有不慎，對其生命有
    不可逆料之危險，諒無故意致己受有腦震盪之傷害而誣陷他人之理。因之，被告
    等四人有傷害及毀損之犯意即堪認定。被告等四人於原審審理時坦承傷害及毀損
    犯行之自白，顯與事實相符，足堪採取。故被告等事後翻異其供而為上開辯解，
    無非臨訟畏罪之詞，不足採信。其等之事證明確，犯行均洵堪認定。
二、核被告丙○○、甲○○、丁○○、乙○○等四人所為，均係犯刑法第二百七十七
    條第一項之傷害罪及同法第三百五十四條第一項之損壞器物罪。被告等四人就傷
    害及損壞之犯行，均有犯意之聯絡及行為之分擔，為共同正犯。被告等四人共同
    先後傷害被害人二人之犯行，時間緊接，構成要件相同，顯係基於概括犯意而為
    ，應依連續犯規定論以一罪，並加重其刑。被告等四人先後共同損壞被害人自小
    客車引擎蓋及板金之犯行，在社會評價上，係以單一行為經數個階段，持續侵害
    被害人戊○○同一財產法益，為接續犯，應包括評價為一罪。又被告等四人共同
    連續傷害及共同毀損犯行間，犯意各別，罪名互異，應分論併罰。
三、原審認被告等之罪證明確，因予適用刑法第二十八條、第五十六條、第二百七十
    七條第一項、第三百五十四條第一項、第五十一條第十款、第四十一條，罰金罰
    鍰提高標準條例第一條前段、第二條等規定，並審酌被告四人因會車擦撞細小事
    故，即因維護至親之關係而一同施暴等犯罪之動機、目的、方法、所生之危害及
    犯後態度等一切情狀，分別就傷害部分各處有期徒刑四月；毀損部分各處拘役三
    十日，以上二罪均諭知如易科罰金以三百元折算一日之標準。本院經核原判決認
    事用法及量刑，俱無不合。被告上訴意旨空言否認犯罪而指摘原判決有不當之處
    ，為無理由，應予駁回。又被告甲○○曾於八十三年間因違反麻醉藥品管理條例
    案件，經法院判處有期徒刑六月確定，於同年四月十四日易科罰金執行完畢，五
    年以內從受有期徒刑以上刑之宣告；其餘被告前此未曾受有期徒刑以上刑之宣告
    ，均有台灣台南地方法院檢察署刑案資料查註紀錄表附卷可參，犯後給付被害人
    十五萬元達成民事上調解，有調解書一份附本院卷足稽，且係偶發犯罪，無侵及
    公共利益，經此偵審程序及科刑判決之教訓，當能知所警惕，而無再犯之虞，本
    院認本罪所宣告之刑以暫不執行為適當，爰各宣告緩刑三年，用昭自新，並觀後
    效。
據上論斷：應依刑事訴訟法第三百六十八條、第七十四條第一款、第二款，判決如主
文。
本案經檢察官蘇南桓到庭執行職務。
中    華    民    國      八十九      年      十二      月      二十六  日
                                  臺灣高等法院臺南分院刑事第一庭
              審判長法官  鄭    文    肅
                                            法官  楊    明    章
                                            法官  王    浦    傑
右正本證明與原本無異。
不得上訴。
                                      法院書記官  蔡    振    豐
中    華    民    國      八十九      年      十二      月     二十八   日
附錄法條：
刑法第二百七十七條第一項：傷害人之身體或健康者，處三年以下有期徒刑、拘役或
                          一千元以下罰金。
刑法第三百五十四條第一項：毀棄、損壞前二條以外之他人之物，或致令不堪用，足
                          以生損害於公眾或他人者，處二年以下有期徒刑、拘役
                          或五百元以下罰金。


司法院資訊處製作；財團法人民間司法改革基金會備份。
